【裁判字號】    98,交聲,174
【裁判日期】    990617
【裁判案由】    違反道路交通管理處罰條例聲明異議
【裁判全文】
臺灣臺東地方法院交通事件裁定         98年度交聲字第174號
原處分機關  交通部公路總局高雄區監理所臺東監理站
異  議  人
即受處分人  甲○○
上列異議人即受處分人因違反道路交通管理處罰條例事件，對交
通部公路總局高雄區監理所臺東監理站於民國98年10月23日所為
之處分（原處分案號：東監違裁字第81-T00000000號）聲明異議
，本院裁定如下：
    主  文
異議駁回。
    理  由
一、原處分意旨略以：異議人即受處分人甲○○於民國98年10月
    1日下午6時20分許，騎乘其夫李燕岳所有之牌照號碼PVP-87
    5號普通重型機車，途經臺東縣境內之臺11線公路159公里處
    ，因駕車行經有燈光號誌管制之交岔路口闖紅燈，經臺東縣
    警察局臺東分局執勤警員當場攔停，並以臺東縣警察局東警
    交字第 T00000000號舉發違反道路交通管理事件通知單（下
    稱舉發通知單）掣單當場舉發，異議人收受該舉發通知單後
    旋遵期於該舉發通知單所載之應到案日期前即98年10月 2日
    到案陳述意見，然經原處分機關即交通部公路總局高雄區監
    理所臺東監理站審查後，認異議人確有上開道路交通之違規
    行為，乃於98年10月23日依道路交通管理處罰條例第53條第
    1項、第63條第1項，以東監違裁字第81-T00000000號裁決書
    裁處異議人罰鍰新臺幣（下同）1,800元，並記違規點數3點
    等語。
二、異議意旨先由異議人之夫李燕岳代為撰狀略稱：異議人於98
    年10月1日下午6時15分許，在富岡派出所前遭警攔車臨檢、
    查驗身分及駕照，警員告知其闖紅燈，且有照相及錄影存證
    為由，威脅其簽收舉發通知單，其感覺身心受創，富岡派出
    所前之2座紅綠燈號誌系統斯時係屬同步運作，其中1座故障
    為閃黃燈，若當日由南向北行駛，第1座為故障閃黃燈，第2
    座係正常運作，所以其經過第1座時，第2座號誌為紅燈，而
    第 1座則係故障閃黃燈，其即逕行通過，且當時車流量相當
    大，很多汽、機車亦一起通過，卻均未被攔撿，其行經第 2
    座號誌時，亦轉換為綠燈，故其並未闖紅燈，其返家後，打
    電話至富岡派出所詢問，並告以號誌燈故障乙事（該號誌燈
    於翌日即行修復），執勤警員告知如有疑慮，可申訴之，警
    員開單必有照相及錄影證明，其乃於98年10月 2日向原處分
    機關申請提供相片及錄影等證據，臺東縣警察局臺東分局竟
    回復其違規事實明確，並無相片及錄影等，而以警員說了算
    ，其不服，為此具狀聲明異議，請求撤銷原處分云云，嗣異
    議人於本院98年12月 9日調查時陳稱：「（問：依聲明異議
    狀所載，是否承認你於98年10月1日下午6時20分左右，在臺
    東縣臺11線159公里即松江路1段與海神廟路交岔路口處，騎
    車牌號碼 PVP-875號機車行經上開有燈光號誌管制之交岔路
    口闖紅燈，而你係對其中 1具燈光號誌故障，而當時尚有其
    他車輛闖紅燈卻未遭舉發而不服，是否如此？〈朗讀聲明異
    議狀〉）不是，我經過第1座號誌時，第2座號誌當時是綠燈
    ，我是綠燈才通過該路口，異議狀這部分不是照我的意思所
    載，其餘部分是我的意思」、「（問：所謂紅綠燈故障係指
    何具號誌？〈提示第16頁之照片請異議人圈記簽名〉）照片
    上沒有照到，我所謂的第 1具紅綠燈，是在我違規路口的前
    方處另一個路口，我當時看到第16頁下方之紅綠燈兩具都是
    綠燈」，並請求警員提供相片及錄影等證據，否則即應撤銷
    原處分云云。
三、按法院受理有關交通事件，準用刑事訴訟法之規定；其處理
    辦法，由司法院會同行政院定之；聲明異議案件之處理，除
    準用刑事訴訟法有關規定外，依本辦法之規定處理之，道路
    交通管理處罰條例第89條暨道路交通案件處理辦法第4條第1
    項分別定有明文。惟刑事訴訟係國家對特定人之特定事實，
    責由法院為確定具體刑罰權之存否而進行之程序，法院與被
    告乃係裁判者與被裁判者之關係，是刑事案件之本質乃在國
    家對人民之人身自由等基本權利予以限制甚至剝奪，故設有
    刑事訴訟程序以保障人民基本權利，並以實體真實、法定程
    序與法和平性為其三大目的，對於具體刑罰權之存否，則以
    嚴格證明法則、傳聞法則等作為事實認定之基礎，並以嚴謹
    而慎重之正當法律程序確保實體正義；反觀行政裁決機關於
    道路交通違規事件對應受處分人所為之處罰，其法定性質既
    屬行政罰，道路交通違規事件之本質係屬行政事件，著毋庸
    疑，而就行政事件之事物本質言，其具有權力規制作用性高
    、案件反覆且頻繁發生、法益侵害性較小等重要特徵，故其
    司法救濟概如以嚴謹而慎重之刑事訴訟程序為之，則與其本
    質尚有未盡相符之處，且「準用」雖係立法者之用法指示，
    惟仍須以準用者與被準用者間，二者事物本質相同或相類似
    之部分，方有比附援引之基礎，是刑事訴訟法於證據章所規
    定，舉如第154條之無罪推定原則、第158條之2至第158條之
    4證據排除法則、第159條第1項之傳聞法則及第164條以下所
    規定之證據調查程序等，即與屬行政秩序罰之交通違規裁罰
    本質不合，應非法院受理有關道路交通聲明異議事件所得準
    用之。再者，舉發通知單之製作乃警察或公路監理機關居於
    統治權之地位，告發特定用路人違反道路交通管理處罰條例
    之具體行為所作成之單方行政行為，而受舉發人收受舉發通
    知單後，除自行依期限履行該舉發通知單所科處之行政義務
    外，尚須遵期到案陳述或聽候裁決，此對受舉發人而言，舉
    發通知單無疑已對其產生一定之作為義務，倘未履行此到場
    義務者，裁決機關得逕行裁決，進而影響其實體權利（如據
    此決定罰鍰科處之額度等），是舉發通知單自屬行政程序法
    所明定之行政處分（即學理上所謂之「暫時性行政處分」，
    另臺灣高等法院臺南分院94年度交抗字第 103號裁定亦同斯
    旨可參），然舉發通知單雖屬行政處分，但對受舉發人之權
    利義務尚未生終局之效果，而須迨受舉發人自動履行該舉發
    通知單所科予之行政義務或裁決機關之裁決書作成後，受舉
    發人之權利義務受規制狀態始生終局而確定之法律效果。至
    該裁決書作成後，原舉發通知單對受舉發人所產生之權利義
    務規制作用，既已被裁決書取而代之，則該舉發通知單究係
    溯及自始失效，抑或裁決書作成後失其效力，仍應視裁決書
    是否維持舉發通知單之認事用法而定；亦即，裁決書如與原
    舉發通知單為同一內容之處分者，意謂該舉發通知單之認事
    用法俱屬無誤，依行政程序法第 125條規定，原舉發通知單
    應自裁決書作成之日起失其效力；倘若裁決書認原舉發通知
    單形式上或內容上有瑕疵，惟該瑕疵並非明顯重大，亦非輕
    微而不影響舉發內容者，裁決機關如撤銷該舉發通知單並自
    為決定時，依行政程序法第 118條規定，該舉發通知單應溯
    及自始失其效力。準此，毋論裁決機關是否維持原舉發通知
    單之舉發程式及內容，該舉發通知單至遲應於裁決書作成時
    即失其效力，是在法院受理道路交通聲明異議事件中，原舉
    發通知單本已失其行政處分之效力，遑論該舉發通知單在司
    法救濟程序中受有何行政處分適法性之推定（即行政處分公
    定力、公信原則或公務員為公法上行為具有公信力原則，按
    此等原則均誤將行政作用法與行政救濟法混為一談，導致行
    政爭訟舉證責任在違反法律保留下產生倒置效果，而牴觸憲
    法位階之法治國原則，殊已為現代法治國家所摒棄毋用）或
    實質證據力之適用，惟該舉發通知單雖屬親身執行交通勤務
    之警員或交通監理人員所製作，非具職務例行性之書面陳述
    ，而屬傳聞證據，然揆諸上揭說明，仍得作為法院審認受處
    分人有裁決書所載交通違規事實之佐證資料。另按行政救濟
    程序舉證責任之分配，現今學說與實務已不採行政處分公定
    力理論，而係承認行政訴訟上當事人之法對等性觀念，認行
    政救濟程序之舉證責任分配，應採民事訴訟程序上之舉證責
    任分配原則，故而87年10月28日修正公布之行政訴訟法第13
    6條即明文準用民事訴訟法第277條舉證責任分配之規定。申
    言之，行政訴訟之審理既採職權調查主義，並無證據提出責
    任，故所謂之舉證責任即係客觀舉證責任，乃指經法院審理
    結果，事實仍陷於真偽不明時，其有將事實不明轉化為終局
    法律效果及將事實無法證明之不利益分配於當事人間之功能
    ，此既係法院在自由心證已無法竟認定事實之功時出現，故
    而當證明度要求愈高，法院之心證愈不易形成，舉證責任愈
    有其運作之空間，又負擔處分因有依法行政之高度要求，原
    則上應由行政機關負舉證責任，除非法律明文規定，否則舉
    證責任不能任意移轉予受處分人負擔，惟為減輕行政機關於
    特定事件舉證上之負擔與困難，法院透過事實上推定、表見
    證明或當事人協力義務等之運用，使處分要件事實不致陷於
    真偽不明，避免舉證責任裁判過度浮濫，此並不違反舉證責
    任分配應抽象預定之法治國原則要求，是道路交通管理處罰
    條例第89條及道路交通案件處理辦法第 4條雖規定聲明異議
    事件之處理「準用」刑事訴訟法，然現今行政訴訟相關法制
    既已完備，且上開法文既明定為「準用」，則就與前揭舉證
    責任分配原則相抵觸部分，自不在準用之列，矧若依刑事訴
    訟法有關證據法則之規定，則行政機關就異議人有違規事實
    所須負之舉證證明度即應更高，而須達到一般人均能確信，
    且無合理懷疑之程度，此與道路交通事件具有行政事件之本
    質顯難謂相契合。質言之，行政機關對於用路人之行為有所
    處罰，必須先舉證證明行政機關業已踐履相關正當法律程序
    ，且受處分人應受處罰之交通違規事實存在，惟行政機關對
    於前開應為舉證證明事項，法院非不得以依法執行交通勤務
    之人員，依據調查人證之法定程序，使其就親歷事實提供不
    可替代之證明方法，倘異議人就行政機關已為相當證明之前
    開事項，猶主張欠缺主觀歸責條件或為其他抗辯，即須就其
    所辯提出反證，事屬當然。復參諸道路交通違規處罰事件所
    需之舉證狀態多稍縱即逝，且除當場以科學儀器取得證據資
    料外，事後通常難以舉發人以外之其他證據方法還原現場真
    實狀態，而現場舉發之警員係代表國家執行道路交通安全與
    秩序之維護，並就違規行為為告發等公權力之公務員，倘逕
    予否定其證人適格，恐有礙於真實之發現，且悖於道路交通
    安全與秩序維護之目的，況以舉發警員為證人，不但得令其
    承擔具結之義務，異議人尚得對之為對質詢問，以確保異議
    人之程序參與機會。準此，舉發現場之警員在法院受理道路
    交通聲明異議事件中，應仍具有證人適格。又法院對舉發警
    員證言真實性之評價，即證據證明力部分，除如有充分事證
    足認該證人所體認察知之事實顯屬錯誤或違背經驗法則，或
    該公務員執行職務時有違法失職或濫權等情事，得逕以該證
    人所見聞之事實無足為憑而不予採信外，法院本應依調查所
    得，而在論理法則、經驗法則下，為其證言證明力之評價。
    惟證人之證詞本具有特殊性，與物證或文書證據之客觀性、
    不變性不同，蓋人類對於事物之注意與觀察有其先天能力之
    限制，未必能如攝影機或照相機般，對周遭所發生或親身經
    歷之事實均能機械式無誤地捕捉，亦未必能洞悉事實發生過
    程之每一細節及全貌，況常人對於過往事物之記憶，隨時日
    之間隔而漸趨模糊或失真，自難期其能如錄影重播般地將過
    往事物之原貌完全呈現。此外，因個人教育程度、生活經驗
    、語言習慣之不同，其表達意思之能力與方式，亦容易產生
    差異，故供述證據每因個人觀察角度、記憶存取、表達能力
    、誠實意願、利害關係、用字遣詞嚴謹程度之不同，而有對
    相同事物異其供述之情形發生，是其歧異之原因，未必絕對
    係出於虛偽或記憶受外力污染所致，而證據之證明力，依法
    係委由法官評價，由法官本於生活經驗上認為確實之經驗法
    則及理則上當然之論理法則以形成確信之心證。是以，心證
    之形成，由來於證據資料之綜合推理作用，一種證據，不足
    形成正確之心證時，即應調查其他證據。如何從無數之事實
    證據中，擇其最接近事實之證據，此為證據之評價問題。倘
    將各項證據予以割裂，單獨觀察，分別評價，或針對證人之
    陳述，因枝節上之差異，先後詳簡之別，即悉予摒棄，此證
    據之判斷自欠缺合理性而與事理不侔，即與論理法則有所違
    背。再按證人之陳述有部分前後不符或相互間有所歧異時，
    或因記憶淡忘，或因其他事由所致，究竟何者為可採，法院
    仍得本其自由心證予以斟酌，非謂一有不符或矛盾，即應認
    其全部均為不可採信，尤以其基本事實之陳述，若果與真實
    性無礙時，則仍非不得予以採信。況人之記憶有限，常隨時
    間之經過而有所遺忘，自不能期待證人刻意記憶各項細節，
    是證人事後所為回憶難免略有模糊之處，當不得因指述之細
    節稍有不同，逕認其證言均不足為採，合先敘明。
四、次按駕駛人駕駛車輛或行人在道路上，應遵守道路交通標誌
    、標線、號誌之指示、警告、禁制規定，並服從執行交通勤
    務之警察或依法令執行指揮交通及交通稽查任務人員之指揮
    。前項道路交通標誌、標線、號誌之指示、警告、禁制規定
    、樣式、標示方式、設置基準及設置地點等事項之規則，由
    交通部會同內政部定之；汽車（包括機器腳踏車）駕駛人，
    行經有燈光號誌管制之交岔路口闖紅燈者，處1,800元以上5
    ,400元以下罰鍰；汽車駕駛人有前開規定之情形者，除依該
    條項處罰鍰外，並予記違規點數 3點，道路交通管理處罰條
    例第3條第8款、第4條、第53條第1項、第63條第1項第3款各
    有明定。再按本條例之罰鍰基準、舉發或輕微違規勸導、罰
    鍰繳納、向處罰機關陳述意見或裁決之處理程序、分期繳納
    之申請條件、分期期數、不依限期繳納之處理、分期處理規
    定及繳納機構等事項之處理細則，由交通部會同內政部定之
    ，道路交通管理處罰條例第92條第 4項亦定有明文。基此，
    依違反道路交通管理事件統一裁罰基準及處理細則第2條第2
    項所訂定之「違反道路交通管理事件統一裁罰基準表」規定
    ，汽車駕駛人，行經有燈光號誌管制之交岔路口闖紅燈，機
    器腳踏車駕駛人期限內繳納或到案聽候裁決者，處罰鍰1,80
    0元，並記違規點數3點。而前揭處理細則第44條第 1項規定
    ，違反道路交通管理事件行為人未依規定自動繳納罰鍰，或
    未依規定到案聽候裁決者，處罰機關即一律依標準表規定之
    金額處以罰鍰，此屬法律授權主管機關就裁罰事宜所訂定之
    裁量基準，其罰鍰之額度並未逾越法律明定得裁罰之上限，
    且寓有避免各行政機關於相同事件恣意為不同裁罰之功能，
    亦非法所不許，此據司法院大法官著有釋字第 511號解釋闡
    述甚明。另按文書由行政機關自行送達者，以承辦人員或辦
    理送達事務人員為送達人；送達人因證明之必要，得製作送
    達證書；除電子傳達方式之送達外，送達證書應由收領人簽
    名或蓋章；如拒絕或不能簽名或蓋章者，送達人應記明其事
    由，行政程序法第68條第 4項前段、第76條第1項前段、第2
    項分別定有明文，而違反道路交通管理事件統一裁罰基準及
    處理細則第11條第1項第1款即本斯旨，乃定有「行為人有道
    路交通管理處罰條例之情形者，應填製舉發通知單，並於被
    通知人欄予以勾記，如係當場舉發者，其通知聯應填記駕駛
    人或行為人姓名、性別、出生年月日、地址、身分證統一編
    號及車主姓名、地址、車牌號碼、車輛種類。被查獲之駕駛
    人或行為人為受處分人時，應於填記通知單後將通知聯交付
    該駕駛人或行為人簽名或蓋章收受之；拒絕簽章者，仍應將
    通知聯交付該駕駛人或行為人收受，並記明其事由及交付之
    時間；拒絕收受者，應告知其應到案時間及處所，並記明事
    由與告知事項，視為已收受」之規定。
五、經查：
(一)證人丙○○於本院99年3月25日調查時結稱：「（問：98年1
    0月1日在何處服務？）在富岡派出所擔任警員」、「（問：
    98年10月1日下午6-7點之間在何地方執行何勤務？）98年10
    月1日下午5點14分許接獲勤務中心通報，請各所實施攔截圍
    捕點勤務，本所攔截點在臺11線 159公里處，當日18時10分
    許，前方有兩部普通重型機車由南往北闖紅燈直行，當時現
    場有我跟乙○○鳴笛，要求機車靠右停駛盤查，並告知該機
    車駕駛人闖紅燈之違規事實，該第 1部前車是甲○○機車號
    為PVP-875號普通重型機車，第2部車後車是乙○○告發的我
    不知道她的姓名，但也是個女性，我在舉發時，阮小姐指稱
    剛下班要趕回家煮飯，該路段是松江路與港區○○道路交岔
    口，有設置紅綠燈，該處交通事故頻繁，我跟她說闖紅燈要
    依法舉發，她有跟我說可不可以不要開單，當時該路口紅綠
    燈號誌是正常的，沒有故障，然後我就製單告發異議人」、
    「（問：你剛剛說攔停的時間和你開單的時間為何不一樣？
    ）6點10分是我發現她違規的時間，6點20分是我製單的時間
    」、「（問：〈提示第16頁照片〉發現異議人違規時，你所
    站立的地方在照片何處？）〈閱後〉我們所站立的位置是在
    上方照片由南往北方向的路旁，但沒有在照片上」、「（問
    ：你站的位置是否可以清楚看到照片上兩支號誌燈的情況？
    ）可以。兩支都可以看得到，我們距離號誌燈大約 60-70公
    尺，可以很清楚的看見號誌燈的情況」、「（問：當時異議
    人所駕駛的車輛廠牌顏色為何？）只記得車牌，其他車輛特
    徵都沒有印象」、「（問：異議人當時之車速如何？）車速
    大概是平常時速，只是因為她闖紅燈，所以才攔下來」、「
    （問：異議人騎車通過路口時是否有停等？）沒有，兩部車
    都同方向，都沒有停等就直接闖過去」、「（問：當時她是
    一個人騎機車還是有載人？）沒有載人，兩部車都是一個人
    騎的」、「（問：在攔停當時氣候如何？）天色正常，是傍
    晚的天色，是晴天」、「（問：當時車流量如何？）車流量
    不多」、「（問：執勤時有無攜帶任何照相錄影設備？）因
    為是臨時攔截圍捕勤務，所以沒有架設錄影設備，也沒有照
    相」、「問：在舉發時有無跟異議人說你們有錄影照相存證
    ，所以要求異議人簽名？）當時我沒有告知她這樣的話，大
    家都滿理性和平的」等語明確，核與證人乙○○於本院99年
    3月25日調查時結稱：「（問：98年10月1日在何處服務？）
    臺東分局富岡派出所警員」、「（問：98年10月1日下午6-7
    點之間在何地方執行何勤務？）我在富岡派出所前面即臺東
    市○○路○段431號攔截圍捕勤務」、「（問：是否見過庭上
    之異議人？）有」、「（問：在何時見過異議人？）98年10
    月 1日有向異議人舉發交通違規行為，之前之後都沒有看過
    她」、「（問：可否敘述舉發經過？）98年10月 1日我和同
    仁丙○○在富岡派出所前執行攔截圍捕勤務，我們前方50公
    尺是松江路跟富岡漁港聯外道路口，該處有紅綠燈，異議人
    要經過紅綠燈時，因為那時對向車道即由北往南方向已經有
    1 部自小客車在停等紅燈，因為是紅燈號誌異議人由南向北
    闖紅燈我們就把她攔下來……，我們就依規定舉發製單異議
    人闖紅燈」、「（問：〈提示第16頁照片〉發現異議人違規
    時，你所站立的地方是否有在照片上？）〈閱後〉沒有，但
    我們是站在第16頁上面照片的左邊即由南往北之路旁」、「
    （問：你站的位置是否可以清楚看到照片上兩支號誌燈的情
    況？）可以，我們主要是依照紅綠燈號誌來判斷用路人有無
    違規闖紅燈，再加上當時已經有車輛在路口停等紅燈」、「
    （問：當時異議人所駕駛的車輛為何？）我記得是普通重型
    機車，但廠牌及顏色已經不記得了」、「（問：異議人當時
    之車速如何？）不算快，但有闖紅燈所以我們才攔她」、「
    （問：異議人騎車通過路口時是否有停等？）沒有」、「（
    問：當時她是一個人騎機車還是有載人？）我的印象是一個
    人」、「（問：將異議人攔停時，異議人有無說什麼？）我
    們攔停兩部機車後，其中一位駕駛人有說她要趕著回去煮飯
    菜，沒有注意到紅綠燈，可不可以不要開單，但我已經忘記
    究竟是何人所言。其他就沒有再說什麼，我們就依規定開單
    」、「（異議人問：是否記得當天是誰對我要求簽名開單？
    ）時間已經很久，我不知道是我還是我同事對異議人開單，
    我和我同事一人開 1張，誰開的就會在單子上面蓋職名章」
    、「（問：當時攔停的機車，異議人的車是在前或在後？）
    我印象中丙○○攔的是第1部，我的是第2部，我有明確看到
    兩部機車都闖紅燈」、「（問：在攔停當時氣候如何？）傍
    晚天色昏暗晴天」、「（問：當時車流量如何？）雙向車流
    量都不大」、「（問：執勤時有無攜帶任何照相錄影設備？
    ）我們接到分局通知要執行攔截 1部特定車輛，我們就到派
    出所前設定的攔停點執勤，之後就看到異議人闖紅燈，因為
    本次並非一般交通稽查勤務，所以並沒有攜帶錄影照相設備
    」、「（問：在舉發時有無跟異議人說你們有錄影照相存證
    ，所以要求異議人簽名？）沒有印象，但我們有明確跟她說
    她闖紅燈，我們跟異議人無冤無仇也不認識，沒有必要找她
    麻煩，但是看到交通違規，也不能坐視不管」等語相互勾稽
    ，二人所述尚屬相合，並無齟齬不一之處，復據異議人自承
    其於98年10月1日下午6時15分許，確有獨自騎乘前開普通重
    型機車，沿臺11線公路由南往北方向行駛，途經該公路 159
    公里設有紅綠燈號誌之交岔路口處，乃直行通過該路口，旋
    遭上揭警員當場攔停，斯時有另名女性機車騎士與其同向通
    過該路口，亦同為警員所攔停，當時係傍晚稍暗之天色等語
    在卷，顯見前揭執勤警員係於天氣晴，傍晚光線正常，視線
    良好，車流量不多，異議人所騎乘之機車前方並無其他大型
    車輛或障礙物，而在路口號誌運作正常，且無其他遮蔽物下
    ，以充分之時間，距案發路口號誌約60公尺之可輕易目觀距
    離，用定點目視觀察之執勤方式，察知異議人所騎乘之普通
    重型機車，在其行向路口之紅燈號誌未變換為綠燈前，即逕
    行超越路口停止線，而有闖越該紅燈號誌之違規情事，復以
    視線緊盯方式，在異議人前方路旁立即攔停，並予當場舉發
    ，是證人丙○○、乙○○既均親眼目睹異議人騎車行經該路
    口闖越紅燈號誌，並對事發經過到庭證述翔實，渠等對異議
    人闖紅燈之違規行為確有明確之目擊與印象，本件因視覺錯
    誤致生誤判之可能性要屬低微，異議人空言指摘證人應係看
    錯號誌，印象有誤云云，顯非可採。又按諸卷附臺東縣警察
    局98年11月17日東警交字第0980060060號函附舉發違規丁字
    路口全景彩色照片 3張所示之道路與周遭景物情形，併以前
    開證人所指執勤攔檢所站立之位置觀之，本件違規路段臺11
    線公路159公里即臺東縣臺東市○○路○段之道路為平面雙向
    4線道（各含慢車道），路面寬敞平整，違規地點即松江路1
    段與富岡漁港聯外道路之交岔路口處雖屬彎路，然該路口之
    紅綠燈號誌清晰明確，無大型物體遮蔽該路口燈號及路面標
    線，路口週邊僅有無礙視線之行道樹扶疏林立，並無建築物
    或大型物體足以阻擋異議人及前揭證人之視線，可見本件發
    現及舉發異議人闖紅燈之警員丙○○、乙○○二人，確能輕
    易於傍晚自然光線下，目睹渠等定點攔檢處之車道前方路口
    紅綠燈號誌，且瞭解該路口之號誌燈號運作與時相交替變換
    情形，並可確實掌握異議人自渠等前方經上揭路口直行而來
    之行車動線，益徵上開證人於舉發當時確已目擊、體驗異議
    人駕車行經該路口確有闖紅燈，渠等所認知之事實並未有何
    違誤之處，所述亦與常情事理均未相悖，應非基於猜測或誤
    認而舉發異議人之闖紅燈行為。再參以異議人於本件違規遭
    警攔停之際，曾向警員表示其要趕回家乙事，業據異議人到
    庭供承在卷，並經前開證人結證屬實，而該路口斯時之車流
    量不大則如上述，是異議人為圖一時之快，趁人車不多而闖
    越該路口之紅燈號誌直行，衡情非無可能，是異議人斯時有
    闖紅燈之行為，並希求攔停警員不為舉發之情，應可認定。
    況本件攔停舉發警員當時係在上開路口附近執行臨時攔截圍
    捕勤務，而非執行一般交通稽查勤務，異議人苟非有闖紅燈
    之違規情事，按之常情事理，警員豈有可能無故恣意攔停舉
    發異議人，徒惹不必要之事端，亦徵本件舉發警員執法之嚴
    明，並無公權力濫用之情，是異議人前揭所辯，無非係飾卸
    推責之詞，不足採信。復衡諸證人丙○○、乙○○身為依法
    執行職務之警員，渠等執行公務時，本即受有行政責任之監
    督與考核，嗣以證人身分到庭具結作證，尤係以刑事責任擔
    保渠等證言之真實性，衡情當無為公務績效或其他原因而構
    詞誣賴異議人或以虛構之違規事實陷害之，因而自受行政懲
    處，甚至偽證罪責之理，且異議人亦未主張或陳明警員丙○○、乙○○二人與其有何糾葛怨隙，另遍查卷內資料，猶無
    任何積極證據堪以證明該等證人之前開陳述係屬虛偽不實，
    亦無何足以令人懷疑該等證人之證述為不可採之品性證據等
    事證存在，是前揭證人固為本件執勤、發覺、攔停及掣單告
    發異議人交通違規事實之警員，然揆諸上開說明，渠等在本
    院受理本件道路交通聲明異議事件中，仍具有證人適格，且
    渠等就親身經歷體認之事實為陳述，皆明確證稱異議人騎乘
    前揭普通重型機車，於案發時、地確有闖紅燈直行之交通違
    規情事至明，渠等所述內容尚無不合情理或違背經驗法則之
    處，且依當時之天候、視線與道路交通等客觀狀況，亦無何
    錯看或因視差誤判之虞，所述咸可採信，皆得採為本院判斷
    參酌之憑據。此外，復有臺東縣警察局東警交字第T0000000
    0 號舉發通知單、臺東縣警察局臺東分局98年10月20日信警
    交字第0980005627號書函、臺東縣警察局98年11月17日東警
    交字第0980060060號函文及附件資料、公路監理電子閘門車
    號查詢重型機車車籍及全戶戶籍資料查詢結果列印資料等在
    卷可資參佐，足認異議人於98年10月1日下午6時10分許，騎
    乘其夫李燕岳所有牌照號碼PVP-875號普通重型機車，沿臺1
    1線公路由南往北方向行駛，途經臺11線公路159公里即臺東
    縣臺東市○○路 ○段與富岡漁港聯外道路交岔路口處，確有
    騎車行經有燈光號誌管制之交岔路口闖紅燈直行之違規行為
    ，旋經斯時在距離該路口約60公尺之北方路旁處即同縣市○○路○段431號前執行臨時攔截圍捕勤務之臺東縣警察局臺東
    分局富岡派出所警員丙○○、乙○○發覺攔停，並由警員丙○○於同日下午6時20分許，以臺東縣警察局東警交字第T00
    000000號舉發通知單掣單舉發等事實，咸屬信而有徵。
(二)異議人雖另指摘本件警員執勤時以言語要脅其簽名，態度不
    佳，且未提出照片或錄影佐證其違規云云，然考諸交通違規
    事件之行為態樣差異甚大，復多為瞬間即逝之行為，若強制
    要求交通違規之舉發應全面利用科學儀器，以取得證據資料
    為憑，則非但所費不貲，亦有執行層面實際上之困難，衡諸
    成本效益，尚屬過苛之要求，況且道路交通管理處罰條例就
    交通違規當場舉發者，並未採取法定證據主義，法院自不得
    在法無明文下，另設此等證據方法之限制，是若現場舉發警
    員係親眼見聞違規之經過，並經以證人身分具結後在法院為
    證述，仍不失為認定交通違規事實有無之證據方法，此已敘
    述如前。從而，本件異議人究有無闖紅燈之交通違規行為，
    自應審酌個案具體情狀，依證據法則之調查方法進行必要之
    調查。又按警員舉發交通違規，係依道路交通管理處罰條例
    授權所為之職權行使，而汽車駕駛人違規闖紅燈之行為取締
    ，揆其行為本質，多係發生於瞬間，通常委由當場執行取締
    違規公務員之認識及判斷，且必須為立即之取締作為，此乃
    達成維持交通秩序目的所必要，再依道路交通管理處罰條例
    之規定，此種立即性之當場舉發違規，以警員親歷無誤之認
    知與判斷為已足，並無須另有其他積極佐證，如其他目擊證
    人或必須拍攝照片、攝錄影像等，始構成處分要件之規定，
    此乃因執行交通職務之公務員，係具有一定之考選資格與專
    業訓練，且其執法對象係不特定之用路人，故其立場多具有
    客觀、公正與公平之特質，除有其他具體事證之例外情形外
    ，尚難逕認其有故意誣陷或立場偏頗之虞。本件原處分機關
    及舉發警員雖未能提出異議人前揭騎車違規闖紅燈之採證照
    片或攝錄影等影像畫面供參，惟異議人確有於前述之時、地
    ，騎乘上開普通重型機車違規闖越紅燈直行，旋經警當場攔
    停等事實至屬明確，是揆諸前開說明，異議人此部分所辯當
    屬誤會，且其不反思己騎乘機車恣意闖越紅燈，將肇致自身
    及他人生命、身體及財產安全可能受害之高度危險，猶執似
    是而非之語強詞置辯，容非健全法治社會所應有之正確觀念
    與態度，特此指明。另交通執勤警員執法態度如何及異議人
    受舉發當時是否出於自願而在舉發通知單上簽名，均與異議
    人違規行為是否成立無涉，異議人此部分所辯，亦有誤會。
    再異議人以其騎車絕不會闖紅燈，其係跟著前方車輛而行進
    ，看到綠燈才走等語置辯，然此洵屬異議人個人感觸及主觀
    意見，仍不足動搖前揭證人結證之憑信性，又未能適時提出
    足以推翻原處分之具體客觀事證為據，是其所辯，非有理由
    。末按違反行政法上義務之行為非出於故意或過失者，不予
    處罰，行政罰法第 7條雖有明定，但應受行政罰之行為，僅
    須違反禁止規定或作為義務，而不以發生損害或危險為其要
    件者，推定為有過失，於行為人不能舉證證明自己無過失時
    ，即應受處罰，此亦有司法院大法官釋字第 275號解釋意旨
    可資參照，又駕駛人駕駛車輛在道路上，應遵守道路交通標
    誌、標線、號誌之指示、警告、禁制規定，此非但道路交通
    管理處罰條例第4條第1項定有明文，亦為一般用路人所已週
    知者，且異議人既已考領駕駛執照，並親自參與交通運作，
    本應知悉且有遵守上開規定之義務，是其有違反道路交通管
    理處罰條例第53條第 1項規定之闖紅燈行為，彰明較著，縱
    令異議人一時疏忽未察，甚或誤判號誌而為之，揆諸上開說
    明，猶不得因此免除其應受行政處罰之責，併予敘明。
(三)舉發通知單本係舉發機關用以通知被舉發人交通違規之事實
    ，若警員當場填單舉發後，立即將通知聯交付被舉發人收受
    或已告知被舉發人其違規事實，自生通知之效力。是以，異
    議人於收受本件舉發通知單後，已於應到案日期前即98年10
    月 2日向原處分機關陳述意見，此有前揭舉發通知單、原處
    分機關交通違規陳述單及查詢單存卷可考，足徵該舉發通知
    單已生合法送達之效力，且異議人係遵期於應到案日期內到
    案聽候裁決乙節，同堪認定。
(四)綜上所述，異議人確有於98年10月1日下午6時10分許，騎乘
    其配偶李燕岳所有牌照號碼PVP-875號普通重型機車，沿臺1
    1線公路由南往北方向行駛，途經臺11線公路159公里即臺東
    縣臺東市○○路 ○段與富岡漁港聯外道路有燈光號誌管制之
    交岔路口處，闖越紅燈直行之違規行為，本院綜合審酌前開
    證據資料後，認臺東縣警察局上揭舉發內容與程序，殊難謂
    有何違法疏誤，是原處分機關依道路交通管理處罰條例第53
    條第1項、第63條第1項第 3款及違反道路交通管理事件統一
    裁罰基準表規定，裁處異議人罰鍰1,800元，並記違規點數3
    點之處分，核無不當，異議人既未能提出對其有利之具體客
    觀事證供本院調查，徒以一己之見空言置辯，信口指摘原處
    分不當，求予撤銷，為無理由，應予駁回。
六、據上論斷，應依道路交通管理處罰條例第87條第 2項、第89
    條，道路交通案件處理辦法第19條，裁定如主文。
中    華    民    國    99    年     6    月    17    日
                  交通法庭  法  官  劉正偉
以上正本證明與原本無異。
如不服本裁定，應於裁定送達後5日內向本院提出抗告狀（須附
繕本）。
「切勿逕送上級法院」
                            書記官  姚佳華
中    華    民    國    99    年     6    月    18    日

司法院資訊處製作；財團法人民間司法改革基金會備份。
